臺灣桃園地方法院刑事裁定
  111年度聲字第4號
聲明異議人
即  受刑人  趙忠平



上列聲明異議人即受刑人因竊盜案件，對於臺灣桃園地方檢察署
檢察官執行之指揮命令（110年11月25日桃檢維丙105執沒688字
第1109118786號），聲明異議，本院裁定如下：
    主  文
聲明異議駁回。
    理  由
一、聲請意旨略以：被告即受刑人甲○○經臺灣桃園地方檢察署檢
    察官以110年11月25日桃檢維丙105執沒688字第1109118786
    號（下稱本案執行命令）扣押受刑人於法務部矯正署嘉義監
    獄（下稱嘉義監獄）內之保管金與勞作金，然依據刑事訴訟
    法第471條第1項準用強制執行法第52條規定、公政公約第10
    條第1項意旨，檢察官執行受刑人對於監獄之保管金、勞作
    金，應酌留受刑人在監所內生活2個月內之金錢；另受刑人
    之保管金為親友接濟生活所需而寄入，應優先執行受刑人勞
    作所得之勞作金，爰對本案執行命令聲明異議，請求撤銷該
    執行命令，並重新核發酌留2個月生活費用之執行命令。
二、按沒收之裁判，應依檢察官之命令執行之；前項命令與民事
    執行名義有同一之效力；前條裁判之執行，準用執行民事裁
    判之規定，刑事訴訟法第470條第1項前段、第2項、第471條
    第1項定有明文，故檢察官執行沒收裁判時，應準用強制執
    行法之相關規定。而監獄為受刑人保管之保管金及勞作金，
    性質上均屬受刑人對於監獄之債權，於法並無不得執行之情
    事，惟為兼顧受刑人在監執行之生活所需，仍宜依強制執行
    法有關規定，酌留受刑人在監獄生活所需之金錢。又「為維
    護受刑人身體健康，監獄應供給飲食，並提供必要之衣類、
    寢具、物品及其他器具」、「罹患疾病經醫師評估認需密切
    觀察及處置之受刑人，得於監獄病舍或附設之病監收容之」
    、「受刑人受傷或罹患疾病，有醫療急迫情形，或經醫師診
    治後認有必要，監獄得戒送醫療機構或病監醫治」，為民國
    109年7月15日修正施行監獄行刑法第46條第1項、第58條、
    第62條第1項所明定。是受刑人在監獄之給養及醫治，已由
    國家負擔，受刑人所需者應僅小額支出，於酌留所謂「生活
    所必需者」，亦當以此度量始為妥適。從而，檢察官指揮執
    行沒收，就受刑人勞作金及保管金等財產，倘已兼顧其在監
    執行生活所需，而依強制執行法相關規定意旨，酌留受刑人
    在監獄生活所需定額金錢者，除部分人員具特殊原因或特殊
    醫療需求等因素，允以個別審酌外，即難謂有何不當（最高
    法院110年度台抗字第1415號裁定意旨參照）。又依據法務
    部矯正署所研議「在監（所）收容人受清償債權執行須酌留
    醫療及生活必需費用額度及標準」意見，該署審酌矯正機關
    給養供應情形、收容人購置生活必需品、全民健康保險就診
    部分負擔及性別生理需求等因素，認強制及行政執行機關除
    應依法個別審酌部分收容人具特殊原因、醫療需求等因素外
    ，建議收容人每月在監基本生活需用金額為3000元，此有該
    署107年6月4日法矯署勤字第10705003180號函在卷可參。是
    以，檢察官指揮執行沒收，就受刑人保管金及勞作金等財產
    ，若已兼顧受刑人在監執行生活所需，而依強制執行法相關
    規定意旨，酌留受刑人在監獄生活所需定額金錢者，除部分
    人員具特殊原因或特殊醫療需求等因素，允個別審酌外，即
    難謂有何不當，也非謂必須一律準用強制執行法第52條第1
    項酌留2個月間生活所必需之食物、燃料及金錢規定。
三、經查：
　㈠受刑人因竊盜案件，經本院以104年度審易字第1688號、第25
    81號判決判處罪刑，並定應執行刑有期徒刑3年2月及宣告追
    徵受刑人該案犯罪所得新臺幣（下同）10萬8,000元確定；
    嗣臺灣桃園地方檢察署檢察官就該案未扣案之犯罪所得，核
    發本案執行命令，於每月酌留3,000元生活所需費用後，扣
    押並收取受刑人於嘉義監獄內之保管金與勞作金等情，有前
    開判決、臺灣高等法院被告前案紀錄表、本案執行命令在卷
    可稽，則檢察官依據前開確定判決執行追徵受刑人之犯罪所
    得，自屬有據。
　㈡本案執行命令既已按月保留3,000元作為受刑人之生活費用，
    且受刑人係在監執行，其日常膳宿及基本醫療均由監所提供
    ，當無生活陷入困頓之虞，受刑人亦未具體指明有何特殊原
    因或醫療需求，致應提高酌留生活費用必要之情形，揆諸上
    開說明，前開執行並未逾越必要限度或不符比例原則之情事
    ，自無不當或違法可言。
　㈢受刑人雖以前詞對本案執行命令聲明異議，然受刑人對於監
    所之保管金債權既非不得執行，且無任何必須優先執行勞作
    金債權後，始能再執行保管金債權之法律規定，另檢察官執
    行受刑人對於監所之債權，也非必須一律準用強制執行法第
    52條第1項酌留2個月間生活所必需金錢之規定，亦如前述，
    則受刑人誤解法令而為上開主張，顯屬無據。何況本案執行
    命令執行結果，因受刑人對於嘉義監獄之保管金與勞作金債
    權金額，截至110年11月29日止，分別僅存200元與618元，
    核計未達3,000元，故嘉義監獄依本案執行命令記載內容而
    未執行扣款乙情，有嘉義監獄110年11月30日嘉監總字第110
    00126140號函在卷可憑，可見執行結果對於受刑人也未造成
    任何不利，受刑人自無救濟之實益。
　㈣綜上所述，檢察官以本案執行命令對受刑人於嘉義監獄之保
    管金、勞作金執行追徵，並無違法或不當，受刑人對於前開
    執行命令也無救濟之實益，其以前揭情詞聲明異議，自無理
    由，應予駁回。
四、應依刑事訴訟法第486 條，裁定如主文。
中　　華　　民　　國　　111 　年　　2 　　月　　18　　日
                  刑事第十三庭  法  官  郭鍵融
以上正本證明與原本無異。
如不服本裁定，應於裁定送達後5 日內向本院提出抗告狀。
　　　　　　　　　　　　　　　  書記官　李佳玲
中　　華　　民　　國　　111 　年　　2 　　月　　18　　日